【裁判字號】    97,消債抗,103
【裁判日期】    971118
【裁判案由】    聲請更生程序（保全處分）
【裁判全文】
臺灣高雄地方法院民事裁定          97年度消債抗字第103號
抗  告  人  甲○○
                        關懷協會
上列抗告人因消費者債務清理條例聲請保全處分事件，抗告人對
於民國97年 7月17日本院97年度審消債更字第1285號裁定提起抗
告，本院裁定如下：
    主  文
抗告駁回。
抗告程序費用新臺幣壹仟元由抗告人負擔。
    理  由
一、抗告意旨略以：原裁定以本院97年度司執字第 59683號執行
    事件對於抗告人之薪資債權所為強制執行，僅限於抗告人每
    月得支領之各項薪津於三分之一，及年終、考核、績效獎金
    及其他獎金在四分之三範圍內，並未影響抗告人所需之必要
    生活費用支出為由，而駁回抗告人保全處分之聲請，疏未審
    究消費者債務清理條例第19條之立法精神在於防杜於聲請裁
    定更生期間財產之減少，以維持債權人間之公平受償，暨使
    抗告人獲有重生機會之立法目的，遽認無必要而駁回抗告人
    停止本院97年度司執字第 59683號執行程序之保全處分聲請
    ，應有未當。爰依法提起抗告，並聲明：(一)本院97年度審消
    債更字第1285號民事裁定應予廢棄。(二)請准裁定宣告就抗告
    人之財產為保全處分。
二、按「法院就更生或清算之聲請為裁定前，得因利害關係人之
    聲請或依職權，以裁定為下列保全處分：一債務人財產之保
    全處分。二債務人履行債務及債權人對於債務人行使債權之
    限制。三對於債務人財產強制執行程序之停止。四受益人或
    轉得人財產之保全處分。五其他必要之保全處分」、「法院
    裁定開始更生程序後，無擔保及無優先權之債權人對於債務
    人不得開始或繼續訴訟及強制執行程序」，消費者債務清理
    條例第19條第1 項、第48條第2 項定有明文。又按「法院就
    更生或清算之聲請為裁定前，為防杜債務人財產減少，維持
    債權人間之公平受償及使債務人有重建更生之機會，有依債
    權人、債務人或其他利害關係人之聲請或依職權為一定保全
    處分之必要」，亦有消費者債務清理條例第19條立法理由第
    1點可資參照。
三、抗告人雖以原審疏未審究消費者債務清理條例第19條之立法
    理由而為駁回之裁定顯有不當云云。然查，上揭消費者債務
    清理條例第19條第1 項已明揭法院「得」為保全處分裁定，
    ，且立法理由更明載「為一定保全處分之必要」，足見法院
    為保全處分聲請之准駁時，乃為法院之職權，且須衡酌必要
    性，而非一經聲請即應准許。再者，參照上揭消費者債務清
    理條例第48條第 2項關於停止強制執行程序原則上係於法院
    為准許開始更生程序後始有適用，於法院裁定開始更生程序
    前，除有特殊情況外，本無停止強制執行程序之必要。次查
    ，原裁定意旨略以：於本院裁定准予更生程序前，除別有緊
    急或必要情形，債權人依法得訴訟及為強制執行之權利應不
    受影響，然聲請人（即抗告人，下同）並未釋明於本院裁定
    准予更生程序前有何緊急或必要情形，且本件聲請人之債權
    人對於聲請人之薪資債權所為強制執行程序，僅限於聲請人
    每月得支領之各項勞務報酬於三分之一，及各項獎金在四分
    之三範圍內，並未影響聲請人所需之必要生活費用支出，且
    更生程序主要係以法院裁定開始更生程序後之薪資、執行業
    務所得及其他固定收入作為更生方案之清債來源，是本院裁
    定開始更生程序前，並無停止債權人對於聲請人財產強制執
    行及其他行使債權行為之必要之理由等語，衡其意旨業已斟
    酌債權人間之公平受償，暨使抗告人獲有重生機會之立法目
    的，並就緊急性、必要性為斟酌，於法並無違誤。抗告人猶
    執陳詞，指摘原裁定不當，為無理由，應予駁回。
四、據上論結，本件抗告為無理由，依消費者債務清理條例第15
    條，民事訴訟法第495 條之1 第1 項、第449 條第1 項、第
    78條，裁定如主文。
中    華    民    國    97    年    11    月    18    日
                   民事鳳山分庭審判長法  官  楊富強
                                     法  官  林意芳
                                     法  官  吳文婷
以上正本證明與原本無異。
本裁定不得再抗告。
中    華    民    國    97    年    11    月    18    日
                                     書記官  林仕興


司法院資訊處製作；財團法人民間司法改革基金會備份。
